臺灣新北地方法院刑事判決
111年度金訴字第67號
公  訴  人  臺灣新北地方檢察署檢察官
被      告  謝嘉珊



上列被告因違反洗錢防制法等案件，經檢察官提起公訴（110年
度偵字第40365號）及移送併辦（110年度偵字第46158號、111年
度偵字第9114號），本院判決如下：
    主  文
戊○○共同犯洗錢防制法第十四條第一項之洗錢罪，處有期徒刑肆
月，併科罰金新臺幣貳萬元，罰金如易服勞役，以新臺幣壹仟元
折算壹日。
    事  實
一、戊○○於民國110年6月底某日，透過FACEBOOK（臉書）通訊軟
    體（下稱FACEBOOK）認識真實姓名年籍不詳、自稱「WANG M
    ORRE（王摩爾）」之成年人（無證據證明為未滿18歲之人，
    下稱「王摩爾」），其應知悉無正當理由徵求他人提供金融
    帳戶資料者，極有可能利用該帳戶作為與財產有關之犯罪工
    具，而可預見金融帳戶被他人利用以遂行詐欺犯罪，故金融
    帳戶內所匯入之不明款項，極有可能係詐欺被害人所匯入，
    而替不詳之人提領金融帳戶內不明款項，可能係提領詐欺款
    項行為，且提領款項後再交付予不詳之人，此舉足以遮斷資
    金流動軌跡以逃避國家追訴、處罰，竟仍不違背其本意，與
    「王摩爾」共同意圖為自己不法所有，基於詐欺取財及掩飾
    或隱匿詐欺犯罪所得去向之一般洗錢不確定故意之犯意聯絡
    ，由戊○○於110年7月5日前之某日，在不詳地點，將其所申
    辦之國泰世華商業銀行（下稱國泰世華銀行）000-00000000
    0000號帳戶(下稱本案帳戶)存摺封面拍照後，再以LINE通訊
    軟體（下稱LINE）上傳方式傳送予「王摩爾」，供作收取詐
    騙款項使用；另「王摩爾」或所屬欺騙集團成員（不能排除
    一人分飾多角之可能，故無證據證明為三人以上或戊○○知悉
    該集團成員達三人以上，詳後述）先自110年6月3日起，自
    稱義大利籍之成年男子「ERIC CHEN」（下稱「ERIC CHEN」
    ）以Messenger通訊軟體（下稱Messenger）與乙○○認識、聯
    繫，並陸續向乙○○佯稱：其承包石油開發工作，因未完成工
    作項目，致公司未發酬勞，需借錢吃飯生活云云，致乙○○陷
    於錯誤，於110年7月5日12時3分許，前往位在臺中市○○區○○
    路00000號之國泰世華銀行大甲分行，依指示臨櫃匯款新臺
    幣（下同）99,450元至本案帳戶內；嗣戊○○隨即依「王摩爾
    」之指示提領包含乙○○前開匯款及其他不詳之人所匯入之款
    項後，先後分別在臺北市○○區○○路0段000號、臺北市○○區○○○路0段00號，操作比特幣販賣機，以上開提領款項兌換等值
    之比特幣，並存入「王摩爾」提供之比特幣帳戶，以此方式
    製造金流斷點，而掩飾、隱匿犯罪所得之去向。　
二、案經乙○○訴由新北市政府警察局永和分局（下稱永和分局）
    報請臺灣新北地方檢察署（下稱新北地檢署）檢察官偵查起
    訴。
    理  由
壹、證據能力部分：
　　按「被告以外之人於審判外之陳述，雖不符刑事訴訟法第15
    9條之1至第159條之4之規定，而經當事人於審判程序同意作
    為證據，法院審酌該言詞陳述或書面陳述作成時之情況，認
    為適當者，亦得為證據。當事人、代理人或辯護人於法院調
    查證據時，知有刑事訴訟法第159條第1項不得為證據之情形
    ，而未於言詞辯論終結前聲明異議者，視為有前項之同意。
    」刑事訴訟法第159條之5定有明文。經查，本判決所引用以
    下審判外作成之相關供述證據，被告戊○○於本院準備程序已
    同意有證據能力，且檢察官、被告於本院審判期日均未表示
    意見而未予爭執，亦未於言詞辯論終結前聲明異議，本院審
    酌上開證據資料製作時之情況，尚無違法取得及證明力明顯
    過低之瑕疵，認以之作為證據應屬適當。至其餘所依憑判斷
    之非供述證據，本院亦查無有何違反法定程序取得之情形，
    且上開各該證據均經本院於審判期日依法進行證據之提示、
    調查、辯論，被告於訴訟上之防禦權，已受保障，故上開證
    據資料均有證據能力。
貳、實體部分：
一、訊之被告固坦承有將本案帳戶提供予「王摩爾」使用，且依
    「王摩爾」指示提領本案帳戶內款項後，將之兌換等值比特
    幣存入「王摩爾」指示之比特幣帳戶，惟矢口否認有何詐欺
    、洗錢之犯行，辯稱:伊係因「王摩爾」自稱酒商，需借用
    本案帳戶收取客戶酒錢，所以才將本案帳戶提供予「王摩爾
    」使用，惟伊只是想要幫忙，不知道這樣涉及詐騙跟洗錢云
    云。
二、經查：
㈠、本案帳戶為被告申辦使用，而被告確於前揭時、地，將本案
    帳戶之帳號以LINE上傳方式傳送予「王摩爾」使用一節，業
    據被告於警詢、偵查中、本院準備程序及審理時均供認在卷
    （見新北地檢署110年度偵字第40365號卷〈下稱偵卷〉第3至7
    、59至60頁；本院卷第56、97頁），並有國泰世華銀行存匯
    作業管理部110年9月2日國世存匯作業字第1100141516號函
    暨所附本案帳戶客戶資料及交易明細、本案帳戶存摺封面及
    內頁明細資料各1份（見偵卷第9至12、41至43頁）在卷可稽
    。嗣「王摩爾」取得本案帳戶資料後，以前揭理由向告訴人
    乙○○施以詐術，致其陷於錯誤，而於前揭時、地匯款99,450
    元至本案帳戶等情，亦據證人即告訴人於警詢時之證述明確
    （見偵卷第8頁正面至反面），並有前揭國泰世華銀行110年
    9月2日函附交易明細、告訴人提供之國泰世華銀行存款憑證
    、其與「ERIC CHEN」之Messenger對話紀錄擷圖、內政部警
    政署反詐騙諮詢專線紀錄表、金融機構聯防機制通報單、苗
    栗縣警察局通霄分局社苓派出所受理詐騙帳戶通報警示簡便
    格式表各1份（見偵卷第13至32、50至52頁）在卷可佐。而
    於告訴人匯款後，被告隨即依「王摩爾」指示，各於110年7
    月5日15時50分、51分、翌（6）日6時58分，自本案帳戶內
    分次提領10萬元（包含告訴人及其他不詳之人所匯款項），
    將之兌換成等值比特幣並匯入「王摩爾」指示之比特幣帳戶
    一節，亦據被告供承在卷（見偵卷第6頁反面、59頁反面）
    ，並有前揭本案帳戶交易明細、被告提供手機內留存之自稱
    「王摩爾」照片、彼此LINE對話紀錄、比特幣櫃員機操作及
    機台駐點畫面翻拍照片共6張、「王摩爾」證件照、LINE對
    話紀錄擷圖各1份（見偵卷第33至35、61至68頁）在卷為憑
    。是被告提供之本案帳戶，確遭「王摩爾」作為收受告訴人
    遭詐騙匯入款項之帳戶使用，且被告隨即依「王摩爾」指示
    ，自本案帳戶內提領前述30萬元，並兌換等值比特幣後再轉
    入「王摩爾」指示之帳戶內，其提款後再兌換比特幣行為已
    造成金流斷點，而掩飾、隱匿此部分詐欺犯罪所得之去向等
    情，首堪認定。　　
㈡、被告有共同詐欺取財及洗錢之不確定故意：
　⒈按刑法之故意犯，可分為直接故意與不確定故意（未必故意
    或間接故意），所謂不確定故意即指行為人對於構成犯罪之
    事實，預見其發生而其發生並不違反其本意，刑法第13條第
    2項定有明文。又刑法第339條第1項之詐欺取財罪及洗錢防
    制法第14條第1項之一般洗錢罪雖均不處罰過失，然「有認
    識過失」與「不確定故意」二者對犯罪事實之發生，均「已
    有預見」，區別在於「有認識過失」者，乃「確信」該事實
    不會發生，而「不確定故意」者，則對於事實之發生，抱持
    縱使發生亦「不在意」、「無所謂」之態度。
　⒉金融機構帳戶事關個人財產權益之保障，帳戶資料具專屬性
    及私密性，多僅本人始能使用，縱偶有特殊情況須將存摺、
    提款卡、印鑑、提款密碼等資料交付他人者，亦必與該收受
    者具相當之信賴關係，並會謹慎瞭解查證其用途，無任意交
    付予他人使用之理，且我國金融機構眾多，各金融機構除廣
    設分行外，復在便利商店、商場、公私立機關設置自動櫃員
    機，一般人均可自行向金融機構申設帳戶使用，提領款項亦
    極為便利，倘若款項來源正當，根本無必要將款項匯入他人
    帳戶後，再委請該人代為提領後轉交予己。是若遇刻意將款
    項匯入他人帳戶，再委由他人代為提領款項，並支付代價或
    利益之情形，就該帳戶可能供作不法目的使用，特別是供詐
    欺取財、洗錢犯罪之用，當應有合理之預見。況詐欺集團利
    用車手提領人頭金融機構帳戶款項，業經報章媒體多所披露
    ，並屢經政府及新聞為反詐騙之宣導，一般具有通常智識之
    人，應均可知支付薪資或對價委由他人以提領、匯款或轉帳
    等方式將帳戶內款項轉至其他帳戶，多係藉此取得不法犯罪
    所得，並躲避查緝，而掩飾、隱匿犯罪所得之去向。是以，
    苟非意在將帳戶作為犯罪之不法目的或掩飾真實身分，實無
    刻意使用他人帳戶及由他人代為轉帳之必要。經查，據被告
    於警詢、偵查中供承：伊不知道「王摩爾」本人是誰，也沒
    有看過「王摩爾」，伊是在110年6月底透過FACEBOOK認識「
    王摩爾」，要伊跟他加入LINE聊天，「王摩爾」說他是酒商
    ，他要賣酒給臺灣客戶，希望伊提供帳戶讓他可以收酒錢，
    又說他人在美國，所以需要伊把錢領出來，存入比特幣帳戶
    他才領的到，一開始「王摩爾」要伊提供3個帳戶，伊有提
    供名下渣打國際商業銀行（下稱渣打銀行）、中華郵政股份
    有限公司（下稱中華郵政公司）的帳戶及本案帳戶等語（見
    偵卷第4至6、59至60頁），顯見「王摩爾」與被告既非親故
    ，彼此間復無任何堅強可信之信賴關係存在，對被告而言，
    「王摩爾」僅係透過電子通訊方式聯絡偶然結識之陌生人，
    且被告對「王摩爾」之人格背景資料（包含真實姓名、年籍
    資料、聯絡方式、所屬公司行號、公司地址、公司營運狀況
    、業務內容等）並未詳加確認，僅與「王摩爾」以FACEBOOK
    、LINE認識聯繫，即逕將其名下渣打銀行、中華郵政公司帳
    戶及本案帳戶等具有個人專屬性之金融資料提供予「王摩爾
    」，顯見「王摩爾」在與被告聯繫過程中刻意隱匿真實身分
    ；再則，倘「王摩爾」係合法酒商而要求被告提供本案帳戶
    ，豈會要求被告再將本案帳戶內款項領出後兌換比特幣而存
    入比特幣帳戶內，凡此各情，無不啟人疑竇。酌以被告自承
    於本案案發前係在公務機關之文書檔案科擔任助理員，且曾
    因理財規劃，而申辦多個金融帳戶使用等語（見偵卷第3頁
    反面、5頁反面），則其應具通常社會歷練及工作經驗之人
    ，是徵以卷附事證，被告既非無常識之人，當可預見「王摩
    爾」向其借用本案帳戶後將可能作為不法使用，竟同意提供
    本案帳戶帳號給「王摩爾」使用，匯入來源不明之款項至本
    案帳戶內，並依「王摩爾」指示將詐欺所得款項提領後兌換
    成比特幣，應有容任他人利用本案帳戶作為詐騙犯罪工具，
    並共同掩飾或隱匿特定犯罪所得去向之不確定故意。
㈢、被告雖以前詞置辯，然而：　　
  ⒈據被告於警詢時先是供稱：伊不知道「王摩爾」本人是誰，
    伊跟他是在110年6月底認識，大概同年7月初提供帳號給他
    ，「王摩爾」說他是酒商，以「結婚為前提」要求伊提供帳
    戶給他匯錢，說是做資金以後幫伊買房買車用的等語；嗣改
    稱：「王摩爾」教伊投資比特幣，一開始要伊提供3個帳戶
    ，他說他是酒商，他的客戶都是臺灣的客戶，所以要跟伊借
    帳戶，需要伊把錢領出來給他，因為伊想說是朋友想幫助他
    等語（見偵卷第4、5頁反面至6頁）；又於偵查中改稱：「
    王摩爾」說他是酒商，他有臺灣客戶，希望伊提供帳戶讓他
    收臺灣的酒錢，且「王摩爾」在美國，要存入比特幣的帳戶
    他才領的到，所以他就傳LINE訊息給伊，叫伊先領現金，再
    去操作買比特幣，伊沒有看過「王摩爾」本人，因為伊單身
    ，以為遇到可以關心伊的人，所以才相信他等語（見偵卷第
    59頁反面），則「王摩爾」究係「以結婚為前提」或「教被
    告投資比特幣」或是其在美國需要透過比特幣帳戶才領得到
    錢，而要求被告提供帳戶資料？而被告究係為了結婚、或投
    資比特幣、或幫助朋友、或以為遇到關心的人，而提供帳戶
    並提領款項？互核被告所述已有前後不一。況且，被告係透
    過FACEBOOK認識「王摩爾」，進而以LINE聯繫，業據被告供
    承在卷，然在被告發現包含本案帳戶等數個名下帳戶遭警示
    凍結時，理應將其與「王摩爾」之相關對話紀錄悉數留存，
    以執為有利於己之證據，然被告於警詢時卻供稱上開對話紀
    錄已經都刪除等語，事後於偵查中又改口稱尚留有部分資料
    等語，是被告前開言行舉止，實顯反覆、可疑。
  ⒉據被告所提出之未盡完整LINE對話內容，其中略載有：⑴被告
    問：「那你現在是住在美國嗎？」，對方答稱：「不」、「
    韓國」；⑵被告再問：「所以你是酒商喔？」，對方則答稱
    「我是馬槽。」、「吃過晚飯瞭嗎」；⑶對方再稱：「希望
    你能幫我嗎」、「買比特幣」、「下個月20日我再來」、「
    下個月20日我上車」；⑷被告表示「我還是會擔心的」，對
    方回稱「彆這樣」、「相信我，親愛的」、「讓我看看你在
    哪裡工作」；⑸被告稱：「暫時停住吧」、「比特幣的事」
    ，對方回稱：「隻有明天」、「明天以後，我們停下來」、
    「顧客們已經準備好你的帳戶瞭。」、「他們買酒，公司簽
    瞭字」；⑹對方稱：「我們永遠是最好的朋友。」、「當我
    來颱灣時，我會給你買輛車。」、「你迴傢瞭」、「好的、
    夫人」；⑺對方稱：你把所有的錢都放到機械工身上，我们
    給你們放瞭多少錢，他們買瞭比特幣，我們掃描瞭我的錢包
    QR代碼，以接收比特幣」；⑻對方稱：「我們晚些時候收到
    付款、「收到付款後，我們收迴付款」、「你好，亲愛的，
    我希望你用你的錢給我买Btc这笔付款我们可以稍后当你收
    到付款來代替你发送給我的那个」，被告答稱「沒有錢啊」
    ，被告則回稱：「等著瞧」等語，此有上開LINE對話紀錄1
    份（見偵卷第62至68）在卷可稽。則依上開對話內容，「王
    摩爾」不僅自稱其在韓國，而非在美國；當被告詢問其是否
    酒商時，更是牛頭不對馬嘴地回稱其是「馬槽」；而觀諸「
    王摩爾」通篇回答內容不僅語法怪異、用字多有疏誤，甚至
    部分內容夾雜簡體字，且對被告忽而稱呼「親愛的」、忽而
    稱呼「夫人」，忽而稱彼此為「永遠是最好的朋友」，均與
    被告前述「王摩爾」自稱酒商，人在美國，「以結婚為前提
    」或「教被告投資比特幣」或是「王摩爾」在美國需要透過
    比特幣帳戶才領得到錢，而要求被告提供帳戶及提領款項兌
    換成比特幣匯入「王摩爾」指定之比特幣帳戶等節迥異，難
    以盡信屬實。何況，依前述LINE對話內容，被告於對答之間
    曾表示「我還是會擔心的」、「暫時停住吧」、「比特幣的
    事」等語，顯見被告對於「王摩爾」要求提供帳戶，以及提
    領款項後再兌換比特幣之事，已有存疑，其對於提供帳戶代
    為提領款項可能涉及詐欺、洗錢等不法之事，自難諉為不知
    ；再反觀「王摩爾」於前述LINE對話中既然要求被告讓其知
    悉在何處工作之情形下，顯然其對於被告之工作情形亦不甚
    了解，則就其而言，被告也是透過網路聯絡偶然結識之陌生
    人，並無實際見面，被告亦非「王摩爾」聘請的員工或是事
    業合作夥伴，而具有堅強可信的信賴關係存在，衡情如該等
    款項真屬合法，「王摩爾」大可自己出面處理即可，實無徒
    然耗費時間、勞力，提高轉手風險，請被告提供帳戶代為提
    款兌換比特幣轉存他處並徒增成本之理。足見被告所辯，顯
    與常情有違，已難採信。
  ⒊審以本案帳戶之交易明細，被告自告訴人匯入款項後之110年
    7月5日起至同年月15日止，短短10天期間，竟有高達13次之
    提領紀錄，此有卷附本案帳戶之交易明細可參。再據被告於
    警詢時亦有供稱：本案帳戶於110年6月29日至同年7月12日
    間有匯入11筆款項，伊名下渣打銀行帳戶於110年7月2日至
    同年月16日間有匯入7筆款項，伊名下郵局帳戶於110年7月1
    2、13日共匯入2筆款項，且伊於110年6月29日、同年7月2日
    、5日、12日、13日、15日、16日均曾將新臺幣兌換比特幣
    後，再轉給「王摩爾」等語（見偵卷第6頁正面至反面），
    衡情，被告若只是幫「王摩爾」提領所謂酒錢，何須如此頻
    繁的提款，甚至多次兌換比特幣，再匯入「王摩爾」指定的
    帳戶？其頻繁提款之動作反而與詐欺集團車手於被害人匯入
    款項後，為避免因被害人報警致詐得之款項遭凍結，及避免
    領款時遭查獲，而採取儘速領款或轉換匯入其他帳戶，製造
    金流斷點，致無從追查詐欺所得款項流向之洗錢方式相符。
    是被告辯稱其只是想要幫忙，不知道這樣涉及詐騙跟洗錢云
    云，亦難採信。
  ⒋另被告固於110年7月18日至永和分局新生派出所報案本案帳
    戶遭詐騙乙節，有受（處）理案件證明單1份可佐（見本院
    卷第63頁），然告訴人匯入本案帳戶之99,450元，連同其他
    不詳之人所匯款項早已於110年7月5日15時50分、51分、翌
    （6）日6時58分，即遭被告提領並轉入「王摩爾」指定之虛
    擬貨幣帳戶，且該事後報警行為或係因被告事後幾經思量，
    不願再繼續供他人使用，並藉此脫免責任，自難僅憑該報案
    紀錄，遽為對被告有利之認定，附此敘明。　　
㈣、綜上所述，本案事證已臻明確，被告上揭辯解尚不足採，其
    上開犯行堪以認定，應依法論科。　
三、論罪科刑：　　
㈠、罪名與罪數之說明：
　⒈按刑法第28條規定之共同正犯與刑法第30條規定之幫助犯之
    區別，係前者之行為人與其他共犯間具有犯意聯絡並共同分
    擔犯罪行為且共同實施構成犯罪事實之行為，而後者係行為
    人以幫助意思對於正犯資以助力，並未參與實施犯罪之行為
    者言。準此，倘行為人確與其他共犯間具有犯意聯絡、犯罪
    行為分擔，縱其僅分擔部分行為，仍構成共同正犯，應就全
    部犯罪事實共同負責。又詐欺取財係意圖為自己或第三人不
    法之所有，以詐術使人將本人或第三人之物交付者，本案「
    王摩爾」向被告徵得本案帳戶，復向告訴人施以詐術，致告
    訴人陷於錯誤後，即通知被告提領包含告訴人及其他不詳之
    人所匯款項，則被告之提領行為係屬取得財物之行為，自屬
    犯罪構成要件之行為；而被告既對「王摩爾」所為詐欺取財
    犯行有上述不確定故意，不僅負責提供本案帳戶資料供「王
    摩爾」使用，更實際分擔領取告訴人所匯款項之工作，顯見
    被告主觀上非僅幫助詐欺正犯犯罪之意思，而係與詐欺正犯
    有犯意聯絡、行為分擔而為共同正犯。
　⒉次按司法實務雖以提供金融帳戶提款卡及密碼之行為人，因
    已失去對自己帳戶之實際管領權限，若無配合指示親自提款
    ，即無收受、持有或使用特定犯罪所得之情形，且無積極之
    移轉或變更特定犯罪所得之行為，故非屬洗錢防制法第2條
    第1款、第3款所稱之洗錢行為。又同條第2款之掩飾、隱匿
    行為，目的在遮掩、粉飾、隱藏、切斷特定犯罪所得與特定
    犯罪間之關聯性，須與欲掩飾、隱匿之特定犯罪所得間具有
    物理上接觸關係（事實接觸關係）。而提供金融帳戶提款卡
    及密碼供他人使用，嗣後被害人雖匯入款項，然此時之金流
    仍屬透明易查，在形式上無從合法化其所得來源，未造成金
    流斷點，尚不能達到掩飾或隱匿特定犯罪所得之來源、去向
    及所在之作用，須待款項遭提領後，始產生掩飾、隱匿之結
    果，若無參與後續之提款行為，即非同條第2 款所指洗錢行
    為，無從成立一般洗錢罪之直接正犯（最高法院108年度台
    上字第3101號判決意旨參照）。惟本案犯罪事實與前揭見解
    之基礎事實不同，被告並未將本案帳戶之提款卡及密碼，交
    付予詐欺正犯供詐欺等不法犯罪使用，而係提供本案帳戶帳
    號，供詐欺正犯作為詐欺等不法犯罪使用，並親自提領本案
    帳戶內款項，再兌換為比特幣迂迴層轉至「王摩爾」指定之
    比特幣帳戶內，是被告與欲掩飾、隱匿之特定犯罪所得間具
    有物理上接觸關係（事實接觸關係)，已積極造成金流斷點
    ，達到掩飾或隱匿特定犯罪所得之去向結果，應論以一般洗
    錢罪。是被告除提供本案帳戶帳號予詐欺正犯進行詐欺取財
    之用，另亦參與將本案帳戶內詐欺所得款項層轉存入比特幣
    帳戶之行為，就此部分已屬掩飾或隱匿特定犯罪所得之一般
    洗錢罪之構成要件行為，亦應成立一般洗錢罪之正犯。
　⒊核被告所為，係犯刑法第339條第1項之詐欺取財罪，及違反
    洗錢防制法第2條第2款規定，而觸犯同法第14條第1項之一
    般洗錢罪。被告就上開犯行與「王摩爾」間，有犯意聯絡及
    行為分擔，應依刑法第28條規定論以共同正犯。
　⒋起訴意旨雖認被告係涉犯刑法第339條之4第1項第2款之三人
    以上共同犯詐欺取財罪嫌。惟被告不知道「王摩爾」本人是
    誰，也沒有看過「王摩爾」，僅以FACEBOOK、LINE與「王摩
    爾」聯繫，及依指示提領款項後兌換成比特幣，再匯入「王
    摩爾」指示之比特幣帳戶等節，固據其供述如前，復於本院
    審理時陳稱：本案除了與「王摩爾」接觸及受其指示外，沒
    有與其他人聯繫或接觸等語（見本院卷第95頁），則依被告
    供述於其本案未曾接觸任何實際存在之人，而網路、通訊軟
    體之使用者中，不乏一人分飾多角之情形，就「王摩爾」或
    「ERIC CHEN」是否確為不同之人，或被告是否知悉本案詐
    欺正犯有二人以上等節，依現有卷證並無明確證據可資認定
    ，依罪證有疑利於被告之原則，無從認定本案共犯確有3人
    以上或被告對此有所知悉，是被告本案所為應僅構成刑法第
    339條第1項之普通詐欺取財罪，此部分起訴法條容有未洽，
    惟二者基本社會事實同一，且經本院當庭告知此部分罪名（
    見本院卷第91頁），使當事人就此有辯論之機會，無礙被告
    防禦權之行使，爰依法變更起訴法條。
　⒌被告提供本案帳戶並提領詐欺所得款項之行為，屬詐欺犯罪
    取款之一環，而其於取款後再依「王摩爾」指示將詐欺所得
    款項兌換為等值之比特幣，並存入「王摩爾」指定之比特幣
    帳戶內，以掩飾或隱匿犯罪所得去向，其詐欺取財及洗錢行
    為具有局部同一性，以評價為法律上之一行為較為合理，應
    認係以一行為觸犯詐欺取財、洗錢二罪，為想像競合犯，應
    依刑法第55條規定，從一重之洗錢防制法第14條第1項洗錢
    罪論處。
㈡、爰以行為人之責任為基礎，審酌被告任意提供金融帳戶資料
    予不詳之人使用，再依指示提領詐欺犯罪所得後，將之兌換
    成虛擬貨幣並轉匯至指示之帳戶，致告訴人受有財產上損害
    ，且製造犯罪金流斷點、掩飾或隱匿特定犯罪所得之去向，
    增加檢警查緝難度，使告訴人之財物損失無法追回，助長詐
    欺犯罪盛行，危害社會秩序安全，所為實有不該；且被告未
    能全然坦認己非之態度，難見悔意，其雖僅基於不確定故意
    而為本案犯行，但仍應予以相當程度之刑事非難。惟考量被
    告於本案之前未曾受有期徒刑以上刑之宣告，此有臺灣高等
    法院被告前案紀錄表1份附卷可憑，素行尚可，且其雖始終
    否認犯行，然斟酌其已與告訴人達成調解，目前尚在分期履
    行調解條件，有本院調解筆錄1份、郵局無褶存款之存款人
    收執聯翻拍照片3張（見本院卷第49至50、103至104頁）在
    卷可佐；兼衡被告於本院審理時自述其高職畢業之智識程度
    、擔任公務人員之工作及收入、需扶養家人之家庭經濟生活
    狀況（見本院卷第96頁），暨本案被害人數僅有1人及所受
    財產損害數額之多寡、被告之犯罪動機、目的、手段、未獲
    有利益等一切情狀，量處如主文所示之刑，並就併科罰金部
    分，諭知易服勞役之折算標準。又依刑法第41條第1項規定
    得易科罰金之罪以所犯最重本刑為「5年有期徒刑以下之刑
    」者為限，被告本案所犯為洗錢防制法第14條第1項之一般
    洗錢罪，其法定刑為「7年以下有期徒刑」，非屬得易科罰
    金之法定刑，是其所犯雖經本院判處有期徒刑4月，依法不
    得諭知易科罰金之折算標準，惟仍得依刑法第41條第3項規
    定請求易服社會勞動，附此敘明。
參、沒收部分：
一、查被告提供之本案帳戶，業經通報列為警示帳戶，此為被告
    供承在卷，復有前揭內政部警政署反詐騙諮詢專線紀錄表、
    金融機構聯防機制通報單、苗栗縣警察局通霄分局社苓派出
    所受理詐騙帳戶通報警示簡便格式表可佐，且經本案偵、審
    程序後，已無法再提供正常流通交易使用；就本案帳戶存摺
    、提款卡部分雖未扣案，但所屬本案帳戶既已遭警示，該交
    易工具已失其匿名性，也無法再提供他人任意使用，實質上
    無何價值，又本案帳戶存摺、提款卡非違禁物或法定應義務
    沒收之物，爰不予宣告沒收。　
二、按犯罪所得，屬於犯罪行為人者，沒收之；前2項之沒收，
    於全部或一部不能沒收或不宜執行沒收時，追徵其價額，刑
    法第38條之1第1項前段、第3項各有明文。再按共同正犯之
    犯罪所得，沒收或追徵，應就各人所分得之數額分別為之；
    先前對共同正犯採連帶沒收犯罪所得之見解，已不再援用及
    供參考，此為最高法院近來一致之見解。另按犯洗錢防制法
    第14條之罪，其所移轉、變更、掩飾、隱匿、收受、取得、
    持有、使用之財物或財產上利益，沒收之；犯第15條之罪，
    其所收受、持有、使用之財物或財產上利益，亦同，洗錢防
    制法第18條第1項定有明文。惟因洗錢行為之標的是否限於
    行為人者始得宣告沒收，法無明文，是倘法條未規定「不問
    屬於犯罪行為人與否均沒收」時，自仍以屬於被告所有者為
    限，始應予沒收。經查：
  ⒈被告自本案帳戶提領前述包含告訴人及其他不詳之人所匯款
    項後，即依「王摩爾」指示操作比特幣販賣機，以上開提領
    款項兌換等值比特幣，並存入「王摩爾」提供之比特幣帳戶
    等節，業經本院認定如前，而未據扣案，且告訴人亦未取回
    前述匯款，本院復查無積極證據可資證明被告確有取得上開
    款項，則揆諸前揭說明，其對上開款項既無事實上處分權限
    ，亦未分配有不法利得，自無從就上開款項，依洗錢防制法
    第18條第1項或刑法第38條之1第1項前段之規定，予以宣告
    沒收。
  ⒉又被告未因本案獲得報酬，業經其於本院準備程序時陳明在
    卷（見本院卷第56頁），卷內復無證據證明被告有因本案犯
    行而獲得任何報酬或利益，難認被告獲有犯罪所得，亦無從
    對被告宣告沒收或追徵，併此敘明。
肆、應退併辦部分：
一、新北地檢署110年度偵字第46158號移送併辦意旨略以：被告
    依其成年人之社會經驗及智識程度，應知金融機構存摺帳戶
    為個人信用之表徵而屬個人理財之重要工具，一般人皆可輕
    易至金融機構開立存款帳戶及申請金融卡，更可預見若將自
    己所有之金融帳戶資料提供他人使用，有供詐欺集團成員用
    於收受被害人匯款之可能，且如提供帳戶供人使用後再依指
    示提領款項交付，即屬提領詐欺之犯罪贓款之行為（即俗稱
    之「車手」），仍與「王摩爾」等詐欺集團成員共同意圖為
    自己不法之所有，基於縱所提領款項之目的係在取得詐欺取
    財所得贓款亦不違反其本意之不確定故意，於110年7月7日1
    2時34分許起至同年月12日8時54分許止之某時，將其名下中
    華郵政公司台北永春郵局帳號00000000000000號帳戶（下稱
    郵局帳戶）提供予「王摩爾」。而該不法詐欺集團之成員，
    取得上開郵局帳戶後，即意圖為自己不法之所有，於110年6
    、7月間，使用FACEBOOK社群網站「王勇」、「李王」等帳
    號，向已攀談成功而取得信任之告訴人丁○○○佯稱：欲前往
    來臺相會，惟需隔離14天入住防疫旅館云云，致丁○○○陷於
    錯誤，依該詐欺集團成員指示，於110年7月12日8時54分許
    ，以臨櫃匯款方式，匯款7萬至被告上開郵局帳戶。嗣被告
    再依「王摩爾」之指示提領款項後，在臺北市○○區○○○路0段
    00號，操作比特幣販賣機，以上開提領款項購買比特幣，並
    存入「王摩爾」提供之比特幣帳戶，以此方式掩飾、隱匿詐
    欺犯罪所得之去向。　
二、新北地檢署111年度偵字第9114號移送併辦意旨略以：被告
    依其成年人之社會經驗及智識程度，應知金融機構存摺帳戶
    為個人信用之表徵而屬個人理財之重要工具，一般人皆可輕
    易至金融機構開立存款帳戶及申請金融卡，更可預見若將自
    己所有之金融帳戶資料提供他人使用，有供詐欺集團成員用
    於收受被害人匯款之可能，且如提供帳戶供人使用後再依指
    示提領款項交付，即屬提領詐欺之犯罪贓款之行為，仍與「
    王摩爾」等詐欺集團成員，共同意圖為自己不法之所有，基
    於縱所提領款項之目的係在取得詐欺取財所得贓款亦不違反
    其本意之不確定故意，於110年7月8日8時47分前之某時許，
    將其名下渣打銀行帳號00000000000000號帳戶（下稱渣打銀
    行帳戶）提供予「王摩爾」。而該不法詐欺集團之成員，取
    得上開渣打銀行帳戶後，即共同意圖為自己不法之所有，基
    於詐欺取財之犯意聯絡，由該詐欺集團不詳成員以附表所示
    方式詐騙附表所示之告訴人丙○○，致附表所示之人誤信為真
    ，而依指示將附表所示款項匯至指定附表所示人頭帳戶，被
    告再依「王摩爾」之指示提領款項後，以上開提領款項兌換
    比特幣，並存入「王摩爾」提供之比特幣帳戶，以此方式掩
    飾、隱匿詐欺犯罪所得之去向。
三、因認被告就前述肆之一、二所為，均係犯刑法第339條之4第
    1項第2款加重詐欺取財罪嫌及洗錢防制法第14條第1項洗錢
    罪嫌，而被告係基於同一犯意，於密接時日提供上開郵局、
    渣打銀行帳戶予「王摩爾」，致前揭告訴人丁○○○、丙○○均
    受騙交付財物，其所為乃同一詐欺行為，與本案犯行為想像
    競合犯之裁判上一罪關係，屬法律上同一案件，均請予併案
    審理等語。
四、按案件起訴後，檢察官認有裁判上一罪關係之他部事實，函
    請併辦審理，此項公函非屬訴訟上之請求，目的僅在促使法
    院注意而已。法院如果併同審判，固係審判不可分法則之適
    用所使然，然如認前案不成立犯罪，或兩案無裁判上一罪之
    關係，則法院應將併辦之後案退回原檢察官，由其另為適法
    之處理（最高法院94年度台非字第278號判決意旨參照）。
    次按關於詐欺取財罪罪數之計算，原則上應依遭受詐欺之被
    害人人數定之。就對不同被害人所犯詐欺取財行為，受侵害
    之財產監督權既歸屬各自之權利主體，且犯罪時、空亦有差
    距，應屬犯意各別，行為互殊，而應分論併罰。
五、查本案被告既為「王摩爾」所犯加重詐欺取財、洗錢等罪之
    共同正犯，則針對每一被害人，應各別成立犯罪。觀諸前述
    移送併辦所載被告參與告訴人丁○○○、丙○○遭詐騙之犯罪事
    實，與本案已論罪科刑部分之告訴人乙○○已有不同，且犯罪
    時、空互有差距，而被告所提供其名下金融帳戶不僅有別，
    亦難認同時提供予「王摩爾」，顯非一行為同時侵害數財產
    法益，核屬數罪併罰之關係，則前述移送併辦之犯罪事實均
    與被告前開起訴業經本院認定有罪之犯罪事實間，既無事實
    上或裁判上一罪或同一案件之關係，本院自不得併予審理，
    應退由檢察官另行依法處理。
據上論斷，應依刑事訴訟法第299條第1項前段、300條（本案採
判決精簡原則，僅引述程序法條），判決如主文。
本案經檢察官甲○○提起公訴，檢察官鄭心慈到庭執行職務。
中　　華　　民　　國　　111 　年　　10　　月　　21　　日
                  刑事第十五庭  審判長法  官  黃湘瑩
　
                                      法  官  游涵歆
　
                                      法  官  梁世樺
以上正本證明與原本無異。
如不服本判決應於收受判決後20日內向本院提出上訴書狀，並應
敘述具體理由；其未敘述上訴理由者，應於上訴期間屆滿後20日
內向本院補提理由書（均須按他造當事人之人數附繕本）「切勿
逕送上級法院」。
                                      書記官  曾翊凱
中　　華　　民　　國　　111 　年　　10　　月　　24　　日
附錄本案論罪科刑法條全文：
新北地檢署111年度偵字第9114號移送併辦書之附表：
被害人  詐騙方式 匯款/轉帳時間 人頭帳戶 詐騙金額(依詐騙帳戶交易明細所示) 丙○○ (告訴人) 不詳詐欺集團成員於110年5月間，使用通訊軟體LINE暱稱「張力卡特」、「MSC International」向丙○○佯稱：伊寄了包裹，裡面有250萬美金，但丙○○須先替伊付運費，包裹因被攔檢，需收通行費用、律師費等云云，致丙○○誤信為真，爰依指示匯款右列款項至右列帳戶。 110年7月8日8時48分許  渣打銀行帳號00000000000000號帳戶 新臺幣（下同）7萬元   110年7月13日8時45分  16萬元